【裁判字號】    99,審訴,3413
【裁判日期】    991117
【裁判案由】    毒品危害防制條例
【裁判全文】
臺灣高雄地方法院刑事判決            99年度審訴字第3413號
公  訴  人  臺灣高雄地方法院檢察署檢察官
被      告  甲○○
上列被告因毒品危害防制條例案件，經檢察官提起公訴（99年度
撤緩毒偵字第26號），被告就被訴事實為有罪之陳述，經本院告知
簡式審判程序之旨，並聽取被告與公訴人之意見後，本院裁定進
行簡式審判程序，判決如下：
    主  文
甲○○施用第一級毒品，累犯，處有期徒刑拾月。扣案第一級毒
品海洛因壹包（含袋，檢驗後淨重零點零伍參公克），沒收銷毀
之；注射針筒壹支，沒收之。
    事  實
一、甲○○前於民國 92 年間因施用毒品案件，經臺灣高雄地方
    法院以 92 年度毒聲字第 6464 號裁定送觀察、勒戒後，因
    無繼續施用毒品之傾向，而於 92 年 11 月 11 日執行完畢
    釋放，由檢察官以 92 年度毒偵字第 6316 號為不起訴處分
    確定。又於觀察勒戒執行完畢釋放後 5 年內，因施用毒品
    案件，經本院分別以 94 年度訴字第 3434 號、95 年度訴
    字第 1658 號判決各判處有期徒刑 8 月確定，上開 2 罪接
    續執行，於96年5 月11日假釋出監，於96年7 月16日交付保
    護管束期滿未撤銷假釋視為執行完畢。詎其不知悔改，復基
    於施用第一級毒品海洛因之犯意，於98年6 月29日下午2時
    許，在其位於高雄縣鳳山市○○街15巷13號住處內，以針筒
    注射之方式，施用第一級毒品海洛因1 次。嗣於98年6 月30
    日下午1 時51分許，在高雄縣鳳山市○○街15巷11號前，因
    交通違規為警查獲，甲○○於有偵查犯罪權限之機關及公務
    員發覺其犯罪前，主動坦承其上述施用第一級毒品犯行而接
    受裁判，並主動交付第一級毒品海洛因1 包（含袋，檢驗後
    淨重0.053 公克）、注射針筒1 支，且徵得其同意採集尿液
    送驗，結果呈嗎啡陽性反應。
二、案經高雄縣政府警察局報請臺灣高雄地方法院檢察署檢察官
    偵查起訴。
    理  由
一、本件被告甲○○所犯均係死刑、無期徒刑、最輕本刑為 3
    年以上有期徒刑以外之罪，其於準備程序中，就被訴事實均
    為有罪之陳述，經本院告知簡式審判程序之旨，並聽取檢察
    官及被告之意見後，合議庭裁定由受命法官獨任進行簡式審
    判程序，合先敘明。
二、上開犯罪事實，業據被告於本院審理時坦白承認。而被告尿
    液經送高雄市立凱旋醫院鑑驗後，結果呈嗎啡陽性反應（係
    以 GC ／ MS 方式檢驗），有該醫院 99 年 7 月 16 日濫
    用藥物尿液檢驗報告可參，被告自白核與事實相符，其施用
    第一級毒品海洛因1 次之犯行，堪以認定。
三、論罪科刑部分：
  (一)按犯毒品危害防制條例第 10 條之罪，經觀察、勒戒後，
    認無繼續施用毒品之傾向，應即釋放，並為不起訴處分；認
    有繼續施用毒品之傾向者，應由檢察官聲請法院裁定令入戒
    治處所施以強制戒治，至無繼續戒治之必要，強制戒治期滿
    ，應即釋放，由檢察官為不起訴處分。經觀察勒戒、強制戒
    治執行完畢釋放後，5 年內再犯第 10 條之罪，依 93 年 1
    月 9 日修正施行之毒品危害防制條例第 23 條第 2 項規定
    意旨，應由檢察官偵查起訴。又依修正後之規定，僅限於「
    初犯」及「 5 年後再犯」二種情形，始應先經觀察、勒戒
    或強制戒治程序。倘被告於 5 年內已再犯，經依法追訴處
    罰，縱其第 3 次（或第 3 次以上）再度施用毒品之時間，
    在初犯經觀察、勒戒或強制戒治執行完畢釋放 5 年以後，
    已不合於「 5 年後再犯」之規定，且因已於「 5 年內再犯
    」，顯見其再犯率甚高，原實施觀察、勒戒或強制戒治，已
    無法收其實效，即應依該條例第 10 條處罰（最高法院 97
    年度第 5 次刑事庭會議決議參照）。
  (二)查被告甲○○前於 92 年間因施用毒品案件，經臺灣高雄地
    方法院以 92 年度毒聲字第 6464 號裁定送觀察、勒戒後，
    因無繼續施用毒品之傾向，而於 92 年 11 月 11 日執行完
    畢釋放，由檢察官以 92 年度毒偵字第 6316 號為不起訴處
    分確定。又於觀察勒戒執行完畢釋放後 5 年內，因施用毒
    品案件，經本院分別以 94 年度訴字第 3434 號、95 年度
    訴字第1658 號判決各判處有期徒刑 8 月確定，有臺灣高雄
    地方法院檢察署刑案資料查註紀錄表、臺灣高等法院被告前
    案紀錄表及臺灣高雄地方法院被告院內索引卡記錄表可證。
    因被告於觀察勒戒執行完畢釋放後，5 年內再犯毒品危害防
    制條例第 10 條之罪，且再犯本罪，是依前開說明，應依法
    論科。
  (三)另海洛因為毒品危害防制條例所稱之第一級毒品，此觀諸該
    條例第 2 條第 2 項第 1 款甚明，被告施用上開毒品，核
    其所為，係違反毒品危害防制條例第 10 條第 1 項施用第
    一級毒品罪。被告施用第一級毒品前持有第一級毒品之行為
    ，本應論以持有之罪，惟該次持有毒品之低度行為為其後施
    用毒品之高度行為所吸收，不另論罪。又被告有如事實欄所
    載論罪科刑執行完畢之紀錄 ，有上開前案紀錄表可參，其
    受有期徒刑執行完畢後，5 年內故意再犯本件有期徒刑以上
    之罪，為累犯，應依刑法第47 條第 1 項之規定，加重其刑
    。被告因另案為警查獲後，於有偵查犯罪權限之機關及公務
    員發覺其犯罪前，主動坦承其上述施用第一級毒品之犯罪事
    實，是被告此舉當認合於自首要件，爰依刑法第62條前段規
    定減輕其刑，並依法先加後減之。爰審酌被告經觀察、勒戒
    及刑之執行後，均未戒絕毒品，另再施用毒品，顯見其自制
    力不足，無法擺脫毒品，故應藉由刑罰之執行，以收教化之
    功能，並參以被告犯後坦承施用毒品犯行，所犯係自傷行為
    ，尚未害及他人，及被告施用第一級毒品 1 次等一切情狀
    ，量處如主文所示之刑，以資懲儆。
  (四)扣案之海洛因 1 包（含袋，檢驗後淨重 0.053 公克，經送
    驗後，確含有海洛因之成分，有高雄市立凱旋醫院 99 年
    7 月 13 日濫用藥物檢驗報告在卷可參。海洛因係查獲之毒
    品，且該包裝袋亦均與毒品難以析離，應將之視為第一級毒
    品，不問屬於犯人與否，爰依毒品危害防制條例第 18 條第
     1 項前段規定，沒收銷燬之。至送驗耗損部分，因已滅失
    ，爰不宣告沒收銷燬之。扣案之注射針筒1 支，係被告所有
    供預備施用毒品海洛因所用之物，爰均依刑法38條第1 項第
    2 款之規定，宣告沒收之。
據上論斷，應依刑事訴訟法第273 條之1 第1 項、第299 條第1
項前段，毒品危害防制條例第 10 條第 1 項、第 18 條第 1 項
前段、刑法第 11 條、第 47 條第 1 項、第 62 條前段、第 38
條第 1 項第 2 款，判決如主文。
本案經檢察官李英霆到庭執行職務。
中    華    民    國    99    年    11    月    17    日
                  刑事第十庭    法  官  廖建瑜
以上正本證明與原本無異。
如不服本判決應於收受送達後10日內向本院提出上訴書狀，並應
敘述具體理由；如未敘述上訴理由者，應於上訴期間屆滿後20日
內向本院補提理由書（均須按他造當事人之人數附繕本）「切勿
逕送上級法院」。
中    華    民    國    99    年    11    月    17    日
                                書記官  林介欽

司法院資訊處製作；財團法人民間司法改革基金會備份。
